【裁判字號】    96,訴,2423
【裁判日期】    970115
【裁判案由】    違反毒品危害防制條例
【裁判全文】
臺灣彰化地方法院刑事判決              96年度訴字第2423號
公  訴  人  臺灣彰化地方法院檢察署檢察官
被      告  甲○○
                    （現因另案羈押在臺灣臺中看守所）
選任辯護人  陳呈雲律師
上列被告因違反毒品危害防制條例案件，經檢察官提起公訴（96
年度偵字第8079、9312號），本院判決如下：
    主  文
本件公訴不受理。
    理  由
一、本件公訴意旨略以：被告甲○○（綽號「汽水」）前因施用
    毒品、誣告及偽造文書等案件，經本院各判處有期徒刑7 月
    、6 月、4 月及5 月確定，嗣經定應執行有期徒刑1 年7 月
    確定，於民國93年9 月20日假釋出監，並於93年12月11日未
    經撤銷假釋視為執行完畢。詎仍不知悔改，明知海洛因為毒
    品危害防制條例第2 條第2 項第1 款所列管之第一級毒品，
    未經允許不得持有、販賣，竟基於營利販賣第一級毒品海洛
    因及持有第二級毒品安非他命之犯意，於96年7 月11日下午
    下午5 時前某時許，在彰化縣伸港鄉○○村○○路1 之6號
    ，持有第一級毒品海洛因及第二級毒品安非他命；復於同日
    下午5 時許，以在該處2 樓窗戶垂繩綁夾子懸吊金錢拉上後
    再將毒品垂下之交易方式，以新臺幣（下同）1000元之價格
    ，販賣第一級毒品海洛因2 小包予黃欽洲，惟因警方適時前
    來搜索，故黃欽洲甫於購買完畢之際，即為員警當場查獲，
    並自黃欽洲身上起出海洛因2 小包（淨重共0.09公克，空包
    裝重0.55公克）。此際因被告甲○○將大門深鎖，員警無法
    進入搜索，俟員警開鎖進入後，甲○○已逃逸無蹤，然員警
    仍自甲○○住處房間內起出第一級毒品海洛因2 包（淨重分
    別為0.5 公克、0.55公克，空包裝重分別為0.29公克、0.43
    公克）及第二級毒品安非他命7 包（毛重共6 公克），因認
    被告涉犯毒品危害防制條例第4 條第1 項之販賣第一級毒品
    罪及同條例第11條第2 項之持有第二級毒品罪等語。
二、按同一案件繫屬於有管轄權之數法院者，由繫屬在先之法院
    審判之，刑事訴訟法第8 條前段定有明文。又按案件有依刑
    事訴訟法第8 條之規定不得為審判者，應諭知不受理之判決
    ，刑事訴訟法第303 條第7 款定有明文。又審判權，應以起
    訴之犯罪事實為準，惟就實質上或裁判上一罪之案件，在實
    體法上之刑罰權僅有一個，在訴訟法上係無從分割，是以刑
    事訴訟法第267 條規定「檢察官就犯罪事實一部起訴者，其
    效力及於全部」，法院亦應就全部事實合一審判，即起訴及
    審判具有不可分性，是實質上或裁判上一罪之案件，其一部
    業經提起公訴並已繫屬，其餘部分在另一法院重行起訴者，
    繫屬在後之法院即應依上揭規定諭知不受理判決。
三、經查，被告甲○○與另案被告即其妻王紫熒明知海洛因、甲
    基安非他命分別為毒品危害防制條例第2 條第2 項第1 、2
    款所列管之第一、二級毒品，竟基於販賣第一級毒品海洛因
    、第二級毒品甲基安非他命以營利之犯意聯絡，由甲○○、
    王紫熒以門號0000000000、0000000000號行動電話為聯繫工
    具：（一）於96年7 月26日下午7 時27分後某時，在彰化縣
    伸港鄉○○路附近之全家便利商店前，以甲基安非他命每包
    3000元之價格，販賣予柯世益1 次，得款3000元；又於96年
    7 月26日回溯約半年時起，以每2 星期1 次，在彰化縣伸港
    鄉○○路附近之全家便利商店前，以甲基安非他命每包2000
    元價格，販賣予柯世益至少6 次，得款至少12000 元。（二
    ）於96年4 月間某日下午4 時許，在彰化縣伸港鄉之彰化客
    運水尾車站前，以海洛因每包500 元之價格，販賣予柯正益
    1 次，得款500 元；於96年7 月27日上午1 時10分許前2 日
    內，在彰化縣彰化市○○路○段539 巷10號「蔚藍汽車旅館
    」附近，以甲基安非他命每包2000元、海洛因每包500 元之
    價格，販賣予柯正益各1 次，得款2500元之行為，經臺灣臺
    中地方法院檢察署檢察官偵查後，認被告涉犯毒品危害防制
    條例第4 條第1 項之販賣第一級毒品及同條第2 項之販賣第
    二級毒品罪嫌，而以96年度偵字第18262 、19782 、24586
    號提起公訴，先於96年11月22日以96年度訴字第4249號（以
    下簡稱前案）繫屬於臺灣臺中地方法院，迄今尚在審理中，
    此有臺灣高等法院前案紀錄表及臺灣臺中地方法院上開案件
    收文戳章影本在卷可按。
四、按刑事法若干犯罪行為態樣，本質上原具有反覆、延續實行
    之特徵，立法時既予特別歸類，定為犯罪構成要件之行為要
    素，則行為人基於概括之犯意，在密切接近之一定時、地持
    續實行之複次行為，倘依社會通念，於客觀上認為符合一個
    反覆、延續性之行為觀念者，於刑法評價上，即應僅成立一
    罪。學理上所稱「集合犯」之職業性、營業性、收集性或成
    癮性等具有重複特質之犯罪均屬之，例如經營、從事業務、
    收集、販賣、製造、散佈、成癮性所致之行為等行為概念者
    是（最高法院95年度臺上字第1079號判決意旨參照）。且立
    法上，以營利為構成要件之犯罪，通常具有反覆實施同一犯
    罪行為之特性，例如95年7 月1 日施行前之刑法關於常業犯
    之規定，因其本質乃多數行為之集合或一定行為之反覆實施
    ，在立法上予以擬制，定為一罪。而販毒者於購入毒品後，
    其罪固已成立，惟其為牟暴利，必於分裝後，再於密接時空
    下反覆為出售行為，是毒品危害防制條例第4 條第1 、2 項
    之販賣第一、二級毒品罪，本質上即具有反覆性，查被告甲
    ○○意圖營利，於96年7 月11日下午5 時許前某時起，持有
    第一級毒品海洛因、第二級毒品甲基安非他命，復於同日下
    午5 時許，在彰化縣伸港鄉○○村○○路1 之6 號2 樓，自
    窗戶垂掛繩索綁夾子懸吊金錢拉上後再將毒品垂下之交易方
    式，以1000元之價格，販賣第一級毒品海洛因2 小包予黃欽
    洲之犯行，與前案自96年1 月間某日起先後販賣第一級毒品
    海洛因與柯世益、柯正益之犯行，顯於密切接近之上開時、
    地，販賣第一級毒品海洛因多次，應認係出於反覆、延續販
    賣海洛因之單一行為決意至明，在行為概念上，其本案販賣
    海洛因之行為，應認與先繫屬於臺灣臺中地方法院之前案係
    包括一罪之集合犯；再被告甲○○持有第二級毒品甲基安非
    他命之低度行為，應為其前案販賣第二級毒品甲基安非他命
    予柯世益、柯正益之高度行為所吸收。準此，公訴人就與前
    案有集合犯實質上一罪關係之販賣第一級毒品犯行、應為前
    案販賣第二級毒品甲基安非他命所吸收之持有第二級毒品甲
    基安非他命犯行，於96年11月26日向本院提起公訴，並於同
    年11月29日始繫屬本院，顯係就已繫屬於有管轄權之臺灣臺
    中地方法院之同一案件重行起訴，屬前開刑事訴訟法第8 條
    前段所定，繫屬於有管轄權之數法院，由繫屬在先之法院審
    判，繫屬在後之法院不得為審判者，揆諸前揭說明，應諭知
    不受理之判決。
據上論斷，應依刑事訴訟法第303 條第7 款，判決如主文。
本案經檢察官蔡明達到庭執行職務。
中    華    民    國    97    年    1     月    15    日
                  刑事第一庭    審判長法官  簡璽容
                                法      官  郭麗萍
                                法      官  胡宜如
以上正本證明與原本無異。
如不服本判決，應於送達後10日內向本院提出上訴狀，上訴書狀
應敘述具體理由（須附繕本）。
中    華    民    國    97    年    1     月    15    日
                                書  記  官  蕭秀吉


司法院資訊處製作；財團法人民間司法改革基金會備份。
